臺灣高等法院臺中分院刑事裁定　　　　　　　　　　　九十三年度交抗字第七三號
　　抗　告　人
　　即受處分人　甲○○
右抗告人因違反道路交通管理處罰條例聲明異議案件，不服臺灣臺中地方法院中華民
國九十二年十二月二十六日所為裁定（九十二年度交聲字第一○五二號）提起抗告，
本院裁定如左：
    主      文
原裁定撤銷。
本件發回臺灣臺中地方法院。
    理  　　由
一、本件原處分機關即交通部公路總局臺中市監理站民國（下同）九十二年十月一日
    所為之裁決（裁監稽違字第裁六一─ＧＣ0000000號裁決書）意旨略以：
    受處分人甲○○，於九十二年八月二十九日十三時八分許，駕駛車牌號碼為ＪＰ
    Ｈ─六七一號之重型機車，駛至建國路與中山路有燈光號誌管制之交岔路口時，
    違規闖紅燈（建國路右轉中山路），為臺中市警察局交通警察隊員警當場攔檢舉
    發，經掣開違規通知單移送，受處分人雖依限期提出申訴，但經查受處分人之違
    規屬實，因於九十二年十月一日以裁監稽違字第裁六一─ＧＣ0000000號
    裁決書，裁處罰鍰新臺幣一千八百元整，並記違規點數三點。
二、本件抗告人即受處分人甲○○（以下簡稱為受處分人）之抗告意旨略以：受處分
    人於九十二年八月二十九日駕駛機車行至臺中市○○路與中山路口時，見路口慢
    車道上有燈光號誌，但無燈號顯示之後，即停車，惟見其他車輛仍繼續行駛，隨
    後受處分人才右轉往臺中火車站大門方向駛行，詎到火車站門前，即遭警舉發，
    但當時舉發警員所站位置係在火車站門前，並面向西方廣場，該處距離建國路之
    交通號誌約有三十公尺之遙，當時受處分人即向警員申述：「慢車道上之燈光號
    誌並無燈號顯示」（亦即非紅燈）之情，並請警員前往查看，但警員未為理會，
    仍照開罰單。經查上開慢車道上之燈光號誌，在台中市政府交通局成立接管之時
    即已存在，並非到九十二年十月十五日才開始啟用。設置之目的，亦在指示慢車
    道上之車輛駕駛人。而臺中市火車站前面之道路，交通擁塞，大型汽車往來頻繁
    ，受處分人騎乘機車只能行駛慢車道，視線因被大型車輛擋住，亦看不到快車道
    上之交通號誌，自僅能以上開慢車道上之燈光號誌為依歸。復經受處分人私下向
    數名在該處排班之計程車司機查證，其等亦向受處分人告知上開慢車道上之燈光
    號誌，在九十二年八月二十九日之前，已故障約有二、三個星期之久。其等雖不
    願出庭作證，但依據受處分人於九十二年十月一日所拍攝之照片，亦顯示上開燈
    光號誌外表非新，且有通電，並有「時有時無」之燈號顯示，足證警員證稱上開
    燈光號誌係九十二年十月十五日才啟用乙節，並非實在。此情亦可向台中市政府
    交通局查證（受處分人亦曾向台中市政府交通局人員查證，但該局人員告知需要
    法院公文，才會給證明）。受處分人並無「行經有燈光號誌管制之交岔路口仍闖
    紅燈」之違規行為，原審法院駁回受處分人之異議，殊有不當，爰依法提起抗告
    等情。
三、按「人民違反法律上之義務而應受行政罰之行為，法律無特別規定時，雖不以出
    於故意為必要，仍須以過失為其責任條件。但應受行政罰之行為，僅須違反禁止
    規定或作為義務，而不以發生損害或危險為其要件者，推定為有過失，於行為人
    不能舉證證明自己無過失時，即應受罰」，業經司法院大法官會議為釋字第二七
    五號解釋。依據上開大法官會議解釋意旨，受處分人如能證明其「違規闖紅燈」
    並無過失，即可面免受處罰。此亦係受處分人之異議與抗告意旨實際所爭辯之事
    項。就受處分人之異議與抗辯意旨，原審法院傳喚取締本件交通違規之執勤警員
    許顯榮訊問時，許顯榮警員雖到庭證稱：「（受處分人所拍）相片所示該號誌燈
    是（九十二年）十月十五日啟用，舉發當時還沒有啟用」、「現場實際上有兩個
    管制號誌，一個是正常使用，異議人所拍的是尚未啟用的號誌燈」等語，並庭呈
    現場相片兩張為證。惟受處分人於九十三年一月十九日向原審法院所提出（經原
    審法院再於九十三年一月二十九日函轉本院）之臺中市政府交通旅遊局九十二年
    一月十四日中交規字第○九三○○○○二八七號函，卻覆稱：臺中市火車站前建
    國路與中山路慢車道之交通號誌「係於九十年十月底完工，並於九十一年一月驗
    收啟用」，此有上開公文在卷可稽。臺中市政府交通旅遊局上開函覆內容，核與
    許顯榮警員之證詞不合，此部分事實仍有待查證。且受處分人所拍攝上開號誌燈
    ，是否設置用來指示慢車道上車輛駕駛人之號誌燈？受處分人就此號誌燈使用情
    形，所為之抗辯是否屬實？另此號誌燈如在前開時間即已設置，縱使尚未啟用，
    但有無可能因其設置（或通電閃爍）及先前使用情形、及違規地點快慢車道之設
    置情形，致讓受處分人行車方向之一般駕駛人於主觀上認定此係「已經啟用但在
    故障中」之慢車道號誌燈，並賴此號誌燈決定行止？以上攸關認定受處分人抗辯
    是否可採等事項，依據許顯榮警員在原審法院之證詞，及其所提出之二張照片，
    本院均無從獲得確切之心證，尚待查明。茲為受處分人之審級利益，爰依道路交
    通事件處理辦法第二十五條、第二十六條、刑事訴訟法第四百十三條前段裁定如
    主文。
中      華      民      國　    九十三     年     一      月    三十　　日
                            　　臺灣高等法院臺中分院刑事第三庭
                                      審判長法　官　劉　連　星
                                      　　　法　官  胡　忠　文
                                      　　　法　官　廖　柏　基
右正本證明與原本無異。
不得抗告。
　　　　　　　　　　　　　　　　　　　　　　書記官　詹  錫　朋
中      華      民      國　    九十三     年     二      月     二 　　日
                                                                        Ｒ
